臺灣高等法院臺中分院刑事判決
上　訴　人
即　被　告　乙○○
選任辯護人　劉喜律師
上列上訴人因毒品危害防制條例案件，不服臺灣南投地方法院92
年度訴字第104號中華民國92年7月15日第一審判決（起訴案號：
臺灣南投地方法院檢察署91年度偵字第4693號），提起上訴，經
判決後，由最高法院發回更審，本院判決如下：
    主    文
原判決撤銷。
乙○○連續販賣第一級毒品，累犯，處有期徒刑捌年陸月。扣案
之第一級毒品海洛因肆包（淨重肆點捌玖公克）沒收銷燬之；裝
海洛因之外包裝肆個沒收。未扣案之販賣第一級毒品所得財物新
臺幣肆萬肆仟伍佰元沒收，如全部或一部不能沒收時，以其財產
抵償之。
    犯罪事實
一、乙○○綽號為「阿奇」，曾因違反麻醉藥品管理條例、毒品
    危害防制條例等案件，經各判處有期徒刑 6月確定，合併定
    應執行刑有期徒刑 9月，甫於民國88年5月5日易科罰金執行
    完畢（原審法院誤載為同年 8月20日執行完畢）。不料乙○
    ○仍不知悔改，明知海洛因為政府公告列管之第一級毒品，
    不得非法持有及販賣，於向綽號「COCO」之姓名不詳女子購
    入第一級毒品海洛因一批後，竟起販賣海洛因以營利之概括
    犯意，以其所持用0000000000號行動電話為聯絡販賣第一級
    毒品海洛因之工具，自91年 9月底某日起至同年10月27日晚
    上11時前某日止，以每次新臺幣（下同）8 千元代價，在台
    中市○○○路○段89號 2樓等處所，連續將第一級毒品海洛
    因販賣予白義蕭 3次，得款新臺幣（下同）2萬4千元；復承
    上開概括犯意，自91年10月間某日起，至同年12月間某日止
    ，在台中市○○○路○段89號 2樓、台中市某路旁、彰化縣
    彰化市、和美鎮等地，將第一級毒品海洛因以每小袋 5百元
    之代價，連續販賣予林正忠10次，其中1次5袋，另9次各4袋
    ，得款 2萬5百元，其因販賣第一級毒品所得合計4萬4千5百
    元。嗣白義蕭因施用毒品案件於91年10月30日攜帶毒品及注
    射針筒主動向警投案，經其於偵查中供述係與綽號「阿奇」
    者所持有0000000000號行動電話連絡購買海洛因，該綽號「
    阿奇」者姓邱，駕駛紅色TOYOTA廠牌、車牌B6－9648號自用
    小客車，因該車係乙○○之弟弟邱欽政所有，檢察官乃提示
    邱欽政之口卡片，白義蕭誤指邱欽政即係販賣海洛因之綽號
    「阿奇」者，檢察官即以邱欽政為被告，簽分他案偵辦；林
    正忠則於91年12月24日為警查獲施用毒品，供述海洛因亦係
    向綽號「阿奇」者購買，其連絡電話亦為0000000000號行動
    電話，駕駛一部紅色車子，經檢察官提示邱欽政之口卡片，
    林正忠亦誤指邱欽政即係販賣海洛因之綽號「阿奇」者，同
    時供稱係白義蕭介紹其向綽號「阿奇」者購買海洛因，並願
    配合員警追緝上手，檢察官乃指揮將林正忠交由臺中縣政府
    警察局刑警隊，於91年12月25日 3時許，在台中市○○○路
    ○段89號 2樓查獲販賣海洛因之綽號「阿奇」者即係乙○○
    ，並扣得乙○○所持有第一級毒品海洛因 4包（淨重4.89公
    克）。
二、案經臺中縣政府警察局移送臺灣南投地方法院檢察署檢察官
    偵查起訴。
    理    由
一、證據能力方面：
  （一）按被告以外之人於檢察事務官、司法警察官或司法警察
        調查中所為之陳述，與審判中不符時，其先前之陳述具
        有較可信之特別情況，且為證明犯罪事實存否所必要者
        ，得為證據，刑事訴訟法第159條之2定有明文。本條所
        稱「先前之陳述具有較可信之特別情況」，係指被告以
        外之人先前於檢察事務官、司法警察官或司法警察調查
        中所為之陳述，與審判中不符，而從先前與審判中各個
        陳述之外部附隨環境或條件觀察比較，先前之陳述，較
        為自然可信而足以取代審判中之陳述者而言（最高法院
        95年度台上字第3747號判決意旨參照）。查證人白義蕭
        於91年10月30日；林正忠於91年12月24日之警詢證言，
        為被告以外之人於審判外之言詞陳述，均證述其所其施
        用之海洛因係向綽號「阿奇」者購買。嗣偵查中，證人
        白義蕭證述其係與綽號「阿奇」者所持有0000000000號
        行動電話連絡購買海洛因，該綽號「阿奇」者姓邱，駕
        駛紅色TOYOTA廠牌、車牌B6－9648號自用小客車等語（
        見臺灣南投地方法院檢察署91年度毒偵字第 963號偵查
        影卷第13頁），因該車係乙○○之弟弟邱欽政所有，本
        檢察官乃提示邱欽政之口卡片，白義蕭誤指邱欽政即係
        販賣海洛因之綽號「阿奇」者（見同上偵查影卷第17頁
        背面至20頁），檢察官即以邱欽政為被告，簽分他案偵
        辦，並由員警持檢察官簽發之拘票，多次前往台中市○
        ○路○段 213號邱欽政之住居所拘提未獲（見臺灣南投
        地方法院檢察署91年度他字第 899號偵查卷宗）；證人
        林正忠則於91年12月24供述所施用之海洛因亦係向綽號
        「阿奇」者購買，其連絡電話亦為0000000000號行動電
        話，駕駛一部紅色車子等語，經檢察官提示邱欽政之口
        卡片，林正忠亦誤指邱欽政即係販賣海洛因之綽號「阿
        奇」者，同時供稱係白義蕭介紹其向綽號「阿奇」者購
        買海洛因，並願配合員警追緝上手，檢察官乃指揮將林
        正忠交由臺中縣政府警察局刑警隊，於91年12月25日 3
        時許，在台中市○○○路○段89號 2樓查獲販賣海洛因
        之綽號「阿奇」者即係乙○○，並扣得乙○○所持有第
        一級毒品海洛因 4包（見臺灣南投地方法院檢察署92年
        度毒偵字第 3號偵查影卷第14頁背面至17頁、本案偵查
        卷第31、32頁）。雖被告於原審聲請與白義蕭對質時，
        證人白義蕭證述綽號「阿奇」者非被告云云（見原審卷
        第36頁），惟證人白義蕭所言其所以供出販毒者持用00
        00000000行動電話，係因於91年 9月底10月初某日傍晚
        ，被告曾打伊一個耳光，另找4、5個人一起毆打伊，後
        來其住處遭搜索，伊誤認被告報警使其被抓，方供述係
        乙○○云云（見原審卷第36、37頁），然被告供述與證
        人白義蕭發生衝突時，僅其 2人在場，時間在91年8、9
        月間某日接近中午，沒有叫其他人毆打白義蕭云云（見
        原審卷第40頁），已與證人白義蕭前揭所證情節不符；
        況依臺灣南投地方法院91年度訴字第 733號白義蕭違反
        毒品危害防制條例案件卷證，白義蕭於91年 7月28日因
        屬列管毒品人口，經警通知採尿送驗；91年10月30日則
        係白義蕭攜帶毒品及注射針筒主動向警投案，並無因搜
        索而被查獲之情事，則其於原審所證，即與事實不符，
        應係故為迴護被告之虛偽證詞。又證人林正忠於原審就
        10次購買之時間及金額證述忘記了等語（見原審卷第44
        、48頁），惟因人之記憶本屬有限，林正忠於購買海洛
        因時，自不可能預料日後遭查獲時應據實供述而詳記全
        部之交易過程，則其於原審對交易細節有所遺忘，應尚
        與常情無悖。然依上開查獲之過程，足見證人白義蕭、
        林正忠於警詢供述向綽號「阿奇」者購買海洛因，經調
        查結果確係被告，堪認白義蕭、林正忠於警詢之陳述，
        較為自然可信而足以取代審判中之陳述，應認具有較可
        信之特別情況，且為證明被告販賣海洛因犯罪事實存否
        所必要，自得作為證據。
  （二）證人白義蕭、林正忠在偵查中之證言，並無修正前刑事
        訴訟法第 186條各款所規定不得令其具結之情形，檢察
        官未令其具結，縱被告於本院審理時未表異議，依刑事
        訴訟法第158條之3規定，仍均不得作為證據。惟刑事訴
        訟法第154條第第2項所謂犯罪事實應依證據認定之，在
        證言之情形，當指該具有證據能力之證言與犯罪構成要
        件之待證事實有關，故證言如依法不得作為證據，乃該
        證言不得作為被告有無犯罪構成要件事實之證據而言，
        如非關犯罪構成要件之事項，自仍得依該證言而論定。
        是本件證人白義蕭、林正忠在偵查中之證言固不得作為
        認定被告販賣海洛因犯罪構成要件事實之證據，惟有關
        證人白義蕭所使用電話之號碼為00000000號、前揭檢察
        官如何查獲被告之過程及證人白義蕭、林正忠於警詢中
        之證言是否「具有較可信之特別情況」等事項，自仍得
        憑該等偵查中之供述加以認定。
二、訊據上訴人即被告乙○○固不諱言認識證人白義蕭、林正忠
    ，且其所有海洛因係向綽號「COCO」者購入，惟矢口否認有
    何販賣毒品之犯行，辯稱：白義蕭係伊同學之弟弟，伊曾毆
    打白義蕭，或許因此白義蕭方作出不實指證。且白義蕭、林
    正忠施用毒品之時間已有相當時日，毒品來源更勝於伊，沒
    有向伊購買的道理云云。經查：
  （一）販賣毒品海洛因給白義蕭、林正忠之綽號「阿奇」者即
        係被告：
      １、被告確有將第一級毒品海洛因販賣予白義蕭、林正忠
          之事實，已據證人白義蕭、林正忠於警詢時證述其所
          施用之海洛因係向綽號「阿奇」者購買等語，參諸檢
          察官於偵查中，初因證人白義蕭於91年10月31日供述
          綽號「阿奇」者所駕駛之車輛係紅色TOYOTA廠牌、車
          牌B6－9648號，誤認綽號「阿奇」者即係車主邱欽政
          ，而簽分他案偵辦，並由員警持檢察官簽發之拘票，
          多次前往台中市○○路○段 213號邱欽政之住居所拘
          提未獲；嗣證人林正忠於91年12月24供述所施用之海
          洛因亦係經向綽號「阿奇」者購買，其連絡電話號碼
          及所駕駛車輛之顏色與白義蕭所供述者相同，係白義
          蕭介紹其向綽號「阿奇」者購買海洛因，惟仍誤指口
          卡片，認被告之弟邱欽政即係販賣海洛因之綽號「阿
          奇」者，然經林正忠配合追查，檢察官始指揮臺中縣
          政府警察局刑警隊於91年12月25日 3時許，在台中市
          ○○○路二段89號 2樓查獲販賣海洛因之綽號「阿奇
          」者即係乙○○等情，業如前述。則本件證人白義蕭
          、林正忠雖一度誤認邱欽政即係販賣海洛因之綽號「
          阿奇」者，然既經林正忠配合員警，方能至販毒者居
          住及販賣之地點台中市○○○路○段89號 2樓查獲被
          告方係證人白義蕭、林正忠於警詢所言之綽號「阿奇
          」者。依此查獲之經過及如前所述被告與證人白義蕭
          於原審所云結怨乙節並無可採，顯見證人白義蕭、林
          正忠應無挾怨或為邀得寬減施用毒品罪責而故為誣陷
          被告之情事，是被告確係販賣海洛因給白義蕭、林正
          忠之綽號「阿奇」者。
      ２、被告於91年12月25日偵查中坦承已使用0000000000號
          行動電話達2、3年之久等語（見本案偵查卷第67頁）
          ；於偵查中供稱平日向其弟弟邱欽政借用紅色自用小
          客車代步等語（見同上偵查卷第47頁）；在本院亦坦
          承其平日所駕駛者係牌照號碼B6－9648之紅色車子等
          語（見本院上訴卷第78、79頁），則其所使用之車輛
          及行動電話號碼與證人白義蕭、林正忠指述綽號「阿
          奇」者所使用者相符。又證人白義蕭供述其所使用電
          話之號碼為00000000（見91年度毒偵字第 963號偵查
          影卷第13頁背面）；證人林正忠證稱其所使用與綽號
          「阿奇」者連絡之行動電話為0000000000號（見原審
          卷第47頁），參諸卷附和信電訊股份有限公司所提供
          被告持用0000000000號行動電話之通聯紀錄（見91年
          度他字第 899號偵查卷第11至40頁），確有多次與白
          義蕭所使用00000000號電話、林正忠所使用00000000
          00號行動電話通聯之紀錄，亦足佐證證人白義蕭、林
          正忠以上開通訊方式與綽號「阿奇」者之被告聯繫購
          毒事宜，確屬真實。
      ３、經本院調取臺灣南投地方法院91年度訴字第 733號偵
          審全卷，證人白義蕭於91年10月30日經警採尿送驗結
          果，呈嗎啡陽性反應；其主動提出供扣案之毒品，經
          鑑定確含有海洛因成分，有南投縣政府衛生局尿液檢
          驗單、法務部調查局鑑定通知書在該案卷宗可佐〔見
          臺灣南投地方法院檢察署91年度毒偵字第 963號偵查
          影卷第21頁（原卷第42頁）、臺灣南投地方法院91年
          度訴字第733號刑事卷第 20頁〕，足徵被告販賣予證
          人白義蕭之物品確係第一級毒品海洛因。又經本院調
          取臺灣南投地方法院92年度訴字第86號偵審全卷，證
          人林正忠於91年12月24日經警採尿送驗結果，呈嗎啡
          陽性反應，所扣得並供述係向被告購買之毒品 5小包
          ，經鑑定結果均含有海洛因成分，有南投縣政府衛生
          局尿液檢驗單、法務部調查局鑑定通知書在該案卷宗
          可佐（見臺灣南投地方法院檢察署92年度毒偵字第 3
          號偵查原卷第47頁、臺灣南投地方法院92年度訴字第
          86號刑事卷第24頁），益證被告販賣予證人林正忠之
          物品確係第一級毒品海洛因。
  （二）被告販賣毒品海洛因給白義蕭、林正忠之時地、次數、
        價格、所得等事實之認定：
      １、證人白義蕭於警詢時證述：「我係向一名叫『阿奇』
          之男子購得，共向他購買很多次，每次購買毒品約新
          台幣8千元」等語（見91年度毒偵字第963號偵查影卷
          第6頁背面）；於原審證述：「我向『阿奇』買了3、
          4次的海洛因，每次買8千元」等語（見原審卷第38頁
          ）。又白義蕭於偵查中供稱其最後 1次施用海洛因之
          時間為91年10月27日晚上11時許等語（見91年度毒偵
          字第963號偵查影卷第13頁）；在臺灣南投地方法院9
          1年度訴字第733號違反毒品危害防制條例案件供稱其
          係自91年 9月底起至91年10月底止施用海洛因（見該
          案刑事卷第27頁）。再參諸證人林正忠於原審證述：
          係白義蕭介紹伊向乙○○購買毒品，伊曾與白義蕭一
          同至台中市某處2樓（指台中市○○○路○段89號2樓
          ）共同購買等語（見原審卷第46、48頁），足見被告
          自91年 9月底某日起至同年10月27日晚上11時前某日
          止，確有以每次 8千元代價，在台中市○○○路○段
          89號2樓等處，販賣海洛因3次（證人證述3、4次，採
          有利於被告之方式認定 3次）給白義蕭，此部分被告
          因販賣毒品海洛因之所得計2萬4千元。
      ２、證人林正忠於警詢時證述：「我是向綽號『阿奇』年
          籍資料不詳之男子購買毒品」「我都是以代價新台幣
          5百元購買1小袋等價值之海洛因‧‧‧每次購買都是
          買4、5小袋海洛因」、「我大概向他購買過10次毒品
          ，約是在91年10月份左右開始向他購買，都在台中市
          交易毒品，詳細地址，我不知道」等語（見92年度毒
          偵字第3號偵查影卷第5頁背面）；於原審證述：在91
          年10月間開始向被告購買海洛因，大約10次，伊係向
          許惠娟借0000000000號行動電話與被告所持用‧‧‧
          425666號行動電話連絡交貨數量及地點，10次的確定
          交易時間、地點、金額忘記了，被告開一部紅色的車
          子，地點有在台中市某處 2樓（指台中市○○○路二
          段89號 2樓）、台中市某路旁、彰化市、和美鎮，91
          年12月24日在南投縣南投市○○路 2號旁公廁內為警
          查獲之 5小包毒品，係向在法庭上的乙○○購買的等
          語（見原審卷第44至48、50頁），足見被告自91年10
          月間某日起至同年12月間某日止，在台中市○○○路
          二段89號 2樓、台中市某路旁、彰化縣彰化市、和美
          鎮等地，將第一級毒品海洛因以每小袋 5百元之代價
          ，販賣予林正忠10次，其中1次5袋，另9次各4袋（證
          人證述每次4、5袋，依最有利於被告之方式認定其中
          1次5袋，另9次各4袋），此部分被告因販賣毒品海洛
          因之所得計2萬5百元。
  （三）被告及選任辯護人其他辯解不可採信之理由：
      １、被告選任辯護人於本院具狀辯稱非任意性之自白不具
          證據能力，被告既稱遭受刑求取供，其供述即係違法
          取得，不具證據能力云云（見本院更(一)卷第57頁）。
          惟被告從未自白販賣毒品予白義蕭、林正忠，本院無
          從以其自白作為認定被告有販賣毒品構成要件事實之
          行為，則選任辯護人此項所辯，恐係誤會，核無可取
          。
      ２、有無販賣毒品之行為，與販賣者或購買者各自施用毒
          品之期間並無任何之關聯；亦與購買者是否另有其他
          購買毒品之管道無涉，則被告辯稱白義蕭、林正忠施
          用毒品之時間較伊更久，毒品來源更勝於伊，沒有向
          伊購買的道理云云，並無可採。
      ３、聲請調查證據，如在客觀上已無調查之可能，即難認
          有調查之必要。查白義蕭、林正忠前揭違反毒品危害
          防制條例案件所扣案之毒品海洛因，均業於93 年5月
          26日銷燬完畢，有臺灣南投地方法院檢察署95年12月
          28日投檢良文字第0951000451號函在卷可憑（見本院
          更(一)卷第44頁），則被告聲請調取各該扣案之毒品海
          洛因與被告經扣案之海洛因比對成分及包裝之夾鏈袋
          ，在客觀上已無調查之可能性，自無調查之必要。至
          白義蕭、林正忠前揭扣案毒品之照片（見91年度毒偵
          字第963號偵查卷第15頁、92年度毒偵字第3號偵查卷
          第20頁）顯示海洛因之外包裝與被告經扣案之毒品外
          包裝均係夾鏈袋，依其外觀，難以判定有何不同，且
          既已無實物可供比對，則被告辯稱其所有經扣案之海
          洛因成分及包裝之夾鏈袋，與白義蕭、林正忠經扣案
          者不同，即難以採信。
      ４、被告辯稱伊並未使用0000000000號行動電話，且該門
          號之 SIM卡亦未扣案云云。此經本院函請和信電信公
          司鑑定扣案之8張SIM卡，認均無0000000000門號，固
          有該公司92年11月 6日書函在卷可憑（見本院上訴卷
          第66頁），然 SIM卡之體積僅約郵票之2分之1大小，
          極易隱藏丟棄，本未必能搜得扣案，不能以該張 SIM
          卡未扣案即謂被告未曾使用該門號之行動電話。況證
          人白義蕭於原審已證述：「我在警訊（按應係檢察官
          偵訊）所供述0000000000是乙○○的電話」等語甚明
          ，核與被告於91年12月25日警詢供稱0000000000行動
          電話係朋友交其使用至今，已有2、3年之久等語（見
          偵查卷第14頁背面）；偵查中亦坦承已使用00000000
          00號行動電話達2、3年之久等語（見偵查卷第67頁）
          相符，其事後改稱未使用該門號之行動電話云云，顯
          非可信。
      ５、被告另辯稱林正忠、白義蕭曾在警詢指認「阿奇」係
          邱欽政，可證該 2人未向被告購買毒品；又林正忠曾
          謂係透過白義蕭之介紹而認識被告乙○○，卻又謂伊
          向被告購買毒品時，並無他人在場，所述矛盾；另林
          正忠稱至被告住處 2樓購買毒品，該2樓有1房間，然
          被告住處實際上有 2房間，是林正忠所述不實云云。
          惟證人林正忠於偵查中固曾供述「（提示邱欽政照片
          ，是否為此人？）是的」（見92年度毒偵字第 3號偵
          查影卷第15頁背面）；證人白義蕭亦曾謂「（提示口
          卡照片是否此人？）是，他自稱『阿奇』」（見91年
          度毒偵字第963號偵查影卷第 19頁背面），然邱欽政
          係被告之弟弟（見本案偵查卷第47頁），53年10月16
          日出生（見91年度毒偵字第963號偵查影卷第 17頁背
          面、18頁）與被告年齡差距不到2歲，其2人之長相及
          神韻本有相似之處，參以檢察官係依牌照B6－9648號
          查出車主係邱欽政，且僅提示單人之照片供白義蕭、
          林正忠指認，則證人林正忠、白義蕭誤認邱欽政照片
          為被告，實不足為奇，無以作為有利被告之事證。又
          證人林正忠經白義蕭之介紹認識被告，非謂嗣後伊向
          被告購買毒品時白義蕭即必然在場，是就此前後證詞
          實無任何矛盾不符之處。再者，被告住處 2樓房間牽
          涉隱私，縱友人亦不致仔細審視查看，證人林正忠所
          述住處 2樓之房間數量縱有誤，亦無礙於被告犯罪事
          實之認定。
      ６、依卷附被告所持用0000000000號行動電話之通聯紀錄
          ，自91年 9月17日起至同年10月22日止，與白義蕭所
          使用00000000號電話間，計有 9次之通話紀錄（見91
          年度他字第899號偵查卷第 29、30、36頁）；又證人
          白義蕭於原審證述：「（問：你買毒品時，如何與『
          阿奇』聯絡？）我有時打電話，有時自己去找他」等
          語（見原審卷第36頁）；且通話時所處之地點與實際
          交付毒品之處所，並無必須同一之理，則證人白義蕭
          向被告購買毒品並非完全依賴電話連繫，被告選任辯
          護人具狀辯稱91年 9月27日至91年10月27日間，白義
          蕭與被告僅有 1次通話，且該次被告0000000000號行
          動電話之基地台在彰化縣和美鎮○○路，與白義蕭所
          指購買毒品之地點在台中市不符云云，均無從採為有
          利被告之論據。至選任辯護人以通聯紀錄中00000000
          0號可能係公用電話，所顯示與 0000000000行動電話
          之通話時間在白義蕭遭羈押（應為強制戒治之誤）之
          後，非白義蕭以該電話連絡被告洽購毒品云云，僅屬
          選任辯護人自問自駁或假設性之臆測，無何實據認與
          本案有關聯，亦難執為有利被告之論證。
      ７、證人白義蕭於原審雖證述伊在警詢、偵查中所述之綽
          號「阿奇」者並非被告，且伊於偵查中所供與綽號「
          阿奇」者之連絡電話為0000000000號，係因91年 9月
          底10月初某日傍晚，被告曾打伊一個耳光，另找4、5
          個人一起毆打伊，後來其住處遭搜索，伊誤認被告報
          警使其被抓，方供述係乙○○云云（見原審卷第36、
          37頁）。惟被告供述與證人白義蕭發生衝突時，僅其
          2人在場，時間在91年 8、9月間某日接近中午，沒有
          叫其他人毆打白義蕭云云（見原審卷第40頁），則其
          2 人所述發生衝突之時間、人數均不符合，難謂證人
          白義蕭真有因結怨而佯將被告之行動電話作為綽號「
          阿奇」者交易毒品之連絡工具，並以此構陷被告之情
          事。況依臺灣南投地方法院91年度訴字第 733號白義
          蕭違反毒品危害防制條例案件卷證，白義蕭於91年 7
          月28日係因列管毒品人口，經警通知採尿送驗；91年
          10月30日係白義蕭攜帶毒品及注射針筒主動向警投案
          ，旋即送強制戒治，並無因搜索而被查獲之情事，則
          白義蕭於原審所證上情，即與事實不符，應係故為迴
          護被告之虛偽證詞，不足採為有利被告之認定。
      ８、證人白義蕭、林正忠前後就向被告購買海洛因之相關
          細節部分（時間、數量、金額、地點、次數、有無秤
          重等）或有出入，惟白義蕭、林正忠為警查獲前，已
          長期施用海洛因，在此期間，頻繁向被告或他人購買
          海洛因，渠等原未預期將遭警捕獲，自未刻意記憶各
          次購買之相關細節；況人之記憶本屬有限，事後追憶
          陳述，或因未及想起而不完整，或因相互交錯致生齬
          齟，均屬難免，尚難執此細節差異即認證人白義蕭、
          林正忠確有向綽號「阿奇」者之被告購買毒品海洛因
          之主要證詞為不可採。又販賣毒品乃違法行為，非可
          公然為之，且因毒品並無公定價格，每次買賣之數量
          、價格，常隨買賣雙方交情深淺、需求量多寡、來源
          是否充裕、對行情之認知、可能之風險等因素而異其
          標準，則被告所有海洛因之每包重量，縱與白義蕭、
          林正忠被查獲者不同；且林正忠所購買每小包之價格
          僅為 5百元，亦難認有何偏離事實或不符經驗法則之
          情事。
      ９、本案固無法查得被告原取得海洛因之價格及純度，致
          無從比較計算被告販賣毒品所可獲得之確實利潤，然
          我國政府一再宣示反毒決心，施用、販賣毒品均屬違
          法行為，此為國人共識，不論是先前之肅清煙毒條例
          及現在之毒品危害防制條例，對吸毒、販毒行為均設
          刑罰明文，則持有毒品者自會儘量隱諱其行為，避免
          毒品曝光遭查獲，實無無端攜出毒品之理，被告僅因
          證人白義蕭、林正忠以電話聯絡，即甘冒遭警臨檢查
          獲之危險，不辭辛苦多次開車攜出毒品販售，謂無牟
          利意圖，何人能信，其具賺取差價之牟利意圖，實至
          明確。又辦理刑案常見沾染吸毒惡習無力自拔而起意
          販毒牟利以供應本身吸毒需求者，實難以被告未繳健
          保費、向邱欽政借汽車代步且積欠車輛檢驗費 3個月
          、未繳納違規罰單之罰鍰等，即推論被告未有販毒獲
          利。
  （四）此外，復有海洛因4小包扣案可資佐證；該扣案之白粉4
        小包，經送法務部調查局鑑定結果，認均含有第一級毒
        品海洛因成分（合計淨重4.89公克，包裝重1.35公克）
        ，有法務部調查局92年3月7日調科壹字第 970001936號
        鑑定通知書附卷可參（見原審卷第78頁）。
  （五）綜上所述，被告販賣海洛因給白義蕭、林正忠之事證已
        臻明確，所辯乃畏罪卸責之詞，無可採信，其犯行洵足
        認定，應依法論罪科刑。
三、被告行為後，94年2月2日修正公布之刑法，業於95年7月1日
    施行，應依刑法第2條第1項之規定比較應適用之法律如下：
    (一)論罪量刑之比較原則：應就罪刑有關之共犯、未遂犯、想
    像競合犯、牽連犯、連續犯、結合犯、以及各種加重原因（
    如累犯加重等）、各種減輕原因（如自首減輕等）暨其他法
    定加減原因（如身分加減）與加減例等一切情形，綜其全部
    罪刑之結果而為比較。另從刑附屬於主刑，應依主刑所適用
    之法律（最高法院95年第 8次刑事庭會議決議參照）。(二)修
    正刑法第33條第 5款規定：「罰金：新臺幣一千元以上，以
    百元計算之」，經比較修正前刑法第33條第 5款、罰金罰鍰
    提高標準條例第 1條前段、現行法規所定貨幣單位折算新臺
    幣標準第2條等規定之適用結果，有關毒品危害防制條例第4
    條第 1項所規定法定刑罰金部分之最低額，於修正前為新臺
    幣30元（即銀元10元）；修正後則為新臺幣1000元，是此部
    分當以修正前之法律較有利於行為人。(三)毒品危害防制條例
    第4條第1項之法定刑為死刑或無期徒刑，依修正前刑法第64
    條第 2項規定，死刑減輕者，為無期徒刑，或為15年以下12
    年以上有期徒刑，修正刑法則規定為無期徒刑；另無期徒刑
    減輕者，修正前為 7年以上有期徒刑，修正後則為20年以下
    15年以上有期徒刑，自以修正前之法律較有利於行為人。(四)
    修正刑法第47條第 1項規定：「受徒刑之執行完畢，或一部
    之執行而赦免後，五年以內『故意』再犯有期徒刑以上之罪
    者，為累犯」，則再犯之罪如為「過失犯」，即不構成累犯
    。然修正前刑法第47條之規定，過失犯亦可論處累犯，自以
    修正後之法律較有利於行為人。(五)修正刑法已刪除第56條連
    續犯之規定，此刪除雖非犯罪構成要件之變更，但顯已影響
    行為人刑罰之法律效果，自屬法律有變更。經比較新、舊法
    結果，修正前應以一罪論；修正後則應數罪併罰，自以修正
    前之法律較有利於行為人。(六)修正前刑法第59條規定：「犯
    罪之情狀可憫恕者，得酌量減輕其刑」，修正後則規定：「
    犯罪之情狀顯可憫恕，認科以最低度刑仍嫌過重，得酌量減
    輕其刑」，乃係將實務上裁量審酌之見解明文化，非屬刑法
    第2條第1項之「法律變更」，則有關酌量減輕其刑部分，應
    逕行適用修正刑法第59條之規定。(七)綜上，本件被告係故意
    犯罪，無論依修正前、後之規定，均應論以累犯，惟有關毒
    品危害防制條例第4條第1項之法定刑罰金部分、經酌減其刑
    之結果、連續犯等，修正之法律均未較有利於行為人，則有
    關罪刑自應全部適用修正前之法律。
四、查海洛因係毒品危害防制條例第 2條第2項第1款所規定之第
    一級毒品，不得非法持有、販賣。被告非法持有進而販賣海
    洛因，核其所為，係犯毒品危害防制條例第4條第1項之販賣
    第一級毒品罪。被告持有毒品之低度行為，應為販賣之高度
    行為所吸收，不另論罪。又被告先後多次販賣第一級毒品之
    犯行，時間緊接，所犯罪名相同，顯係出於概括之犯意為之
    ，為連續犯，應依刪除前刑法第56條之規定以一罪論，除法
    定本刑為死刑、無期徒刑部分，依法不得加重外，有關法定
    本刑為罰金刑部分，自應加重其刑。被告曾因違反麻醉藥品
    管理條例、毒品危害防制條例等案件，經各判處有期徒刑 6
    月確定，合併定應執行刑有期徒刑 9月，於88年5月5日易科
    罰金執行完畢，有臺灣高等法院被告全國前案紀錄表在卷為
    憑，其於刑之執行完畢後，5 年內再犯本件有期徒刑以上之
    罪，為累犯，除法定本刑為死刑、無期徒刑部分，依法不得
    加重外，有關法定本刑為罰金刑部分，應遞加重其刑。被告
    雖販賣海洛因予白義蕭、林正忠多次，惟以全部代價4萬4千
    5 百元衡量之，其販賣數量及獲取利益應不多，並未大量散
    播毒品，是本院認縱處以最低度之無期徒刑，仍嫌過重，犯
    罪情狀顯可憫恕，爰依刑法第59條規定酌減其刑。
五、原審以被告犯罪事證明確，予以論罪科刑，固非無見，惟查
    (一)所謂販賣行為，並不以販入之後復行賣出為要件，祇要以
    營利為目的，而有所購入或賣出，其犯罪即為完成，被告固
    供承其向綽號「COCO」者購買第一級毒品海洛因，惟本案並
    無事證證明被告原係基於轉賣牟利意圖向該綽號「COCO」者
    販入海洛因，尚難認被告販入海洛因時即成立販賣第一級毒
    品犯行。原審認定被告係基於營利意圖向綽號「COCO」者販
    入海洛因，尚有未洽；(二)被告以每次 8千元代價，販賣海洛
    因3次給白義蕭，得款2萬4千元；以每小袋5百元之代價，販
    賣海洛因給林正忠10次，其中1次5袋，另9次各4袋，得款計
    2萬5百元，合計因販賣第一級毒品所得為 4萬4千5百元。原
    審認被告販賣海洛因予白義蕭、林正忠各10次，白義蕭部分
    每次2千元，林正忠部分則每次3千元，合計得款 5萬元，亦
    有未合。(三)扣案之行動電話，並無裝填0000000000門號之SI
    M卡，亦無證據證明曾供該門號使用，且SIM卡依國內電信公
    司定型化契約之約定，其所有權仍屬電信公司所有，申請人
    僅因承租門號而取得使用權，該晶片卡尚非被告所有之物，
    原審認扣案門號0000000000號行動電話（內含SIM卡1張）應
    併予宣告沒收，亦有未合。被告上訴意旨否認犯罪雖無可採
    ，但原審判決既有上開瑕疵，即屬無可維持，應由本院予以
    撤銷改判。爰審酌被告明知施用毒品有害身心健康，竟憑販
    賣戕害身心之海洛因牟利，危害社會治安及國民健康，及其
    犯罪動機、方法、手段、品行、智識程度、販賣行為之期間
    、次數、犯罪所得，暨否認犯罪之犯後態度等一切情狀，量
    處如主文第2項所示之刑，以示懲儆。扣案海洛因4小包（淨
    重4.89公克），係查獲之第一級毒品，應依毒品危害防制條
    例第18條第 1項前段之規定，宣告沒收銷燬之；裝毒品之外
    包裝 4個，係被告所有而供犯罪所用之物，應依同條例第19
    條第 1項宣告沒收；另被告因販賣第一級毒品海洛因之犯罪
    所得財物共計 4萬4千5百元，亦應依毒品危害防制條例第19
    條第 1項之規定宣告沒收，如全部或一部不能沒收時，以其
    財產抵償之。至於被告持以供聯絡販賣毒品使用之00000000
    00號行動電話及 SIM卡，並未扣案，且係被告之友人所交付
    ，並無證據證明確屬被告所有；又扣案之行動電話 5具，分
    裝袋1包、行動電話 SIM卡8張、彭光業、林中茜國民身份證
    各 1張，均無事證證明與本案被告經論罪科刑之犯罪有關，
    復非屬違禁物；另扣案之現金2萬6千元，亦不能證明與本案
    有關，爰均不併予宣告沒收，附此敘明。
六、據上論斷，應依刑事訴訟法第369條第 1項前段、第364條、
    第299條第1項前段，毒品危害防制條例第4條第1項、第18條
    第1項前段、第19條第1項，刑法第11條前段，修正前刑法第
    56條、第47條，刑法第59條，判決如主文。
本案經檢察官甲○○到庭執行職務。
中　　華　　民　　國　　96　　年　　4 　　月　　11　　日
            刑事第六庭    審判長法　官  李  文  雄
                                法　官  邱  顯  祥
                                法　官  張  恩  賜
上開正本證明與原本無異。
如不服本判決應於收受送達後10日內向本院提出上訴書狀，其未
敘述上訴之理由者並得於提起上訴後10日內向本院補提理由書（
均須按他造當事人之人數附繕本）。
                                書記官  陳　如　慧
中　　華　　民　　國　　96　　年　　4　　 月　　12　　日
附錄論罪科刑法條
毒品危害防制條例第4條第1項：
製造、運輸、販賣第一級毒品者，處死刑或無期徒刑；處無期徒
刑者，得併科新臺幣一千萬元以下罰金。
